【裁判字號】    97,上訴,5260
【裁判日期】    971226
【裁判案由】    毒品危害防制條例
【裁判全文】
臺灣高等法院刑事判決                97年度上訴字第5260號
公  訴  人  甲○○
即  被  告
上列上訴人因違反毒品危害防制條例等案件，不服臺灣新竹地方
法院97年度訴字第761 號，中華民國97年8 月29日第一審判決（
起訴案號：臺灣新竹地方法院法院檢察署97年度毒偵字第2020號
），提起上訴，本院判決如下：
    主  文
上訴駁回。
    理  由
一、按依刑事訴訟法第350 條、第361 條、第362 條、第367 條
    規定，不服地方法院之第一審判決而上訴者，須提出上訴書
    狀，並應敘述具體理由，為上訴必備之程式；其所提出之書
    狀未敘述上訴理由，或僅曾以言詞陳述上訴理由者，均應於
    上訴期間屆滿後20日內補提理由書於第一審法院。第一審法
    院經形式審查，認逾期未補提上訴理由者，應定期間先命補
    正；逾期未補正者，為上訴不合法律上之程式，應以裁定駁
    回。倘已提出上訴理由，但所提非屬具體理由者，則由第二
    審法院以上訴不合法律上之程式，判決駁回。而所謂具體理
    由，必係依據卷內既有訴訟資料或提出新事證，指摘或表明
    第一審判決有何採證認事、用法或量刑等足以影響判決本旨
    之不當或違法，而構成應予撤銷之具體事由，始克當之（例
    如：依憑證據法則具體指出所採證據何以不具證據能力，或
    依憑卷證資料，明確指出所為證據證明力之判斷如何違背經
    驗、論理法則）；倘僅泛言原判決認定事實錯誤、違背法令
    、量刑失之過重或輕縱，而未依上揭意旨指出具體事由，或
    形式上雖已指出具體事由，然該事由縱使屬實，亦不足以認
    為原判決有何不當或違法者（例如：對不具有調查必要性之
    證據，法院未依聲請調查亦未說明理由，或援用證據不當，
    但除去該證據仍應為同一事實之認定），皆難謂係具體理由
    ，俾與第二審上訴制度旨在請求第二審法院撤銷、變更第一
    審不當或違法之判決，以實現個案救濟之立法目的相契合，
    並節制濫行上訴（最高法院97年度台上字第892 號判決亦同
    此意旨）。
二、本件原審判決略以：被告甲○○曾於民國（下同）93年間，
    因施用毒品案件，經臺灣新竹地方法院於93年5 月31日以93
    年度毒聲字第160 號裁定送勒戒處所觀察、勒戒後，因認無
    繼續施用毒品之傾向，於93年7 月13日執行完畢出所。又於
    94年間，因施用第一級毒品海洛因及第二級毒品甲基安非他
    命案件，經臺灣新竹地方法院於94年11月28日以94年度訴字
    第816 號判決分別判處有期7 月、4 月，定應執行有期徒刑
    10月確定，於95年12月28日縮短刑期假釋付保護管束出監，
    於96年6 月18日縮刑期滿未經撤銷假釋視同執行完畢。詎其
    仍不知悔改，於上開觀察、勒戒執行完畢釋放後之5 年內，
    即97年3 月15日某不詳時間，在新竹市○區○○路648 巷19
    號之住所，以將第一級毒品海洛因摻水後置於注射針筒內注
    射入體內之方式，非法施用第一級毒品海洛因1 次。嗣於97
    年3 月17日上午10時50分許，為警在新竹市○○路23巷10號
    前查獲，並採尿送驗後，始知上情。
三、被告不服原審判決，提起上訴，其於97年9 月18日提出之刑
    事上訴狀所敘述之上訴理由略以：原審量刑過重，且被告現
    因感染HIV 病毒，尚在追蹤治療之期間，懇請鈞長高抬貴手
    ，請求從輕量刑云云。
四、經查，原審判決已於理由內說明：上揭犯罪事實，業據被告
    甲○○於原審準備程序及簡式審判程序時均坦承不諱（見原
    審卷第16頁）。又被告在警局所親採封緘之尿液，經送臺灣
    尖端先進生技醫藥股份有限公司以氣相層析質譜儀分析法檢
    驗後，確呈鴉片類陽性反應，其中嗎啡濃度為517ng/ml，逾
    閾值濃度（為300ng/ml）1 倍有餘等情，復有臺灣尖端先進
    生技醫藥股份有限公司97年3 月28日濫用藥物檢驗報告（報
    告序號：竹二－3 號）暨新竹市警察局辦理煙毒、麻醉藥品
    案尿液送驗受檢人真實姓名代號對照表暨送驗登記簿影本各
    1 份（見偵查卷第32頁、第33頁）在卷足參。另有新竹市警
    察局第二分局97年3 月17日搜索、扣押筆錄及員警劉祐誠製
    作之偵查報告各1 份暨查獲、監視器翻拍相關照片9 張等附
    卷可稽（見偵查卷第6 頁至第10頁、第12頁至第16頁）。是
    被告甲○○於97年3 月15日某不詳時間，應有施用第一級毒
    品海洛因1 次之犯行。又被告甲○○前於93年間，因施用毒
    品案件，經原審法院於93年5 月31日以93年度毒聲字第160
    號裁定送勒戒處所觀察、勒戒後，因認無繼續施用毒品之傾
    向，於93年7 月13日執行完畢出所等情，有本院被告前案紀
    錄表1 份附卷足參。其於前開觀察、勒戒執行完畢釋放後5
    年內，再犯本件施用毒品之犯行，依毒品危害防制條例第23
    條第2 項規定，法院自應予以審理。核被告甲○○於97年3
    月15日某不詳時間，施用第一級毒品海洛因所為，係犯毒品
    危害防制條例第10條第1 項之施用第一級毒品罪。被告持有
    第一級毒品海洛因後，進而施用，其持有之低度行為應為施
    用之高度行為所吸收，不另論以持有第一級毒品罪。又被告
    前於94年間，因施用第一級毒品海洛因及第二級毒品甲基安
    非他命案件，經原審法院於94年11月28日以94年度訴字第81
    6 號判決分別判處有期7 月、4 月，定應執行有期徒刑10月
    確定，於95年12月28日縮短刑期假釋付保護管束出監，於96
    年6 月18日縮刑期滿未經撤銷假釋視同執行完畢等情，有本
    院被告前案紀錄表1 份在卷可按，其受有期徒刑之執行完畢
    ，5 年以內故意再犯本件有期徒刑以上之罪，為累犯，依法
    加重其刑。並審酌被告有前開施用毒品之前科紀錄，竟仍不
    知戒惕，再度違犯本件毒品危害防制條例第10條第1 項之罪
    ，無視於毒品對於自身健康之戕害及國家對於杜絕毒品犯罪
    之禁令；其犯罪之動機、目的單純；又施用毒品係自戕行為
    ，犯罪手段平和，亦未因此而危害他人，所生損害非大；再
    考其於犯罪後坦承犯行，態度良好，並參諸施用毒品者均有
    相當程度之成癮性及心理依賴，其犯罪心態與一般刑事犯罪
    之本質並不相同，應側重以適當之醫學治療及心理矯治處遇
    為宜等一切情狀，量處有期徒刑10月。並以警方於97年3 月
    17日所扣得之白色粉末1 包（驗餘淨重0.36公克，空包裝重
    0.23公克，含第一級第6 項毒品海洛因成分），此有法務部
    調查局濫用藥物實驗室鑑定書1 份（見偵查卷第31頁）在卷
    可按。惟被告甲○○堅詞否認該包海洛因係伊所有之物，辯
    稱：該包毒品係真實姓名、年籍均不詳，綽號「阿偉」之成
    年男子為警查緝時丟在地上之後，「阿偉」騎機車逃跑了等
    語（見偵查卷第4 頁、第5 頁、第25頁；原審卷第16頁反面
    ），經查：本件依現場監視錄影畫面所示（見偵查卷第14頁
    至第16頁），被告為警查獲時，確實被1 名男子以騎車載乘
    ，由監視畫面無法確悉上開海洛因毒品1 包是否確係被告自
    口袋中丟出，是以上開海洛因1 包，自為該綽號「阿偉」之
    成年男子是否涉嫌違反毒品危害防制條例之重要證據，為免
    證據之滅失，爰不另為沒收之諭知等語。原審判決既已詳細
    記載認定被告犯罪之證據及理由，並已審酌關於刑法第57條
    科刑之一切情狀，在適法範圍內行使裁量權，核無量刑違法
    或不當之情形。被告上訴意旨，僅空言泛稱原判決量刑過重
    ，且感染HIV 病毒等情，請求從輕量刑云云，尚不足以影響
    原審判決量刑刑度之本旨，且就原審判決認定事實、適用法
    律及量刑等事項，有何不當或違法之處，並未具體指摘，自
    非屬上訴第二審之具體理由，其上訴自不合法律上之程式，
    爰不經言詞辯論予以駁回。
五、據上論斷，應依刑事訴訟法第367 條前段、第372 條，判決
    如主文。
中    華    民    國    97    年    12    月    26    日
                  刑事第三庭審判長法  官  蔡秀雄
                                  法  官  許文章
                                  法  官  謝靜恒
以上正本證明與原本無異。
如不服本判決，應於收受送達後10日內向本院提出上訴書狀，其
未敘述上訴之理由者並得於提起上訴後10日內向本院補提理由書
（均須按他造當事人之人數附繕本）「切勿逕送上級法院」。
                                  書記官  陳珮茹
中    華    民    國    97    年    12    月    26    日


司法院資訊處製作；財團法人民間司法改革基金會備份。
